臺灣高雄地方法院刑事判決
111年度審金訴字第231號
公  訴  人  臺灣高雄地方檢察署檢察官
被      告  曾泳智


                    另案於法務部○○○○○○○○○○○執行中
上列被告因詐欺等案件，經檢察官提起公訴（110年度偵字第253
34號），因被告於準備程序進行中就被訴事實為有罪之陳述，經
本院裁定改依簡式審判程序審理，判決如下：
    主  文
曾泳智犯三人以上共同詐欺取財罪，處有期徒刑壹年參月。未扣
案之犯罪所得新臺幣貳仟肆佰元沒收，於全部或一部不能沒收或
不宜執行沒收時，追徵其價額。
    事  實
一、曾泳智、陳威余（經拘提未到，由本院另行審結）分別於民
    國109年9月間起、同年12月間起，加入真實姓名年籍不詳、暱
    稱「麥拉倫」、「法拉驢」等成年人所組成之詐欺集團，並與
    上開集團成員共同意圖為自己不法所有，基於三人以上共同
    詐欺取財、洗錢以掩飾及隱匿詐欺所得去向與所在之犯意聯
    絡，推由集團內不詳成員於109年12月8日16時許，致電楊素昭
    向其謊稱：係東森購物店家，因工讀生疏失誤將其訂單用成
    團購，需其依指示匯款解除爭議云云，致楊素昭陷於錯誤，
    依指示於同日16時57分許、17時2分許，匯款新臺幣（下同
    ）49,987元、30,989元至馬弘軒所申辦之中華郵政股份有限
    公司帳號000-00000000000000號帳戶（下稱本案帳戶）內。
    再由「麥拉倫」、「法拉驢」指示曾泳智於同日17時1分至4分
    許，在高雄市○○區○○○○00號中國信託商業銀行民族分行，提領2
    0,000元、20,000元、10,000元、20,000元及10,000元（共
    提領80,000元）。曾泳智領完上揭款項後，將之全數交給陳威
    余，再由陳威余轉交上手，以此方式製造金流斷點，掩飾、
    隱匿詐欺犯罪所得之去向及所在，曾泳智並因此獲得2,400
    元之報酬。
二、案經案經楊素昭訴由高雄市政府警察局新興分局報告臺灣高
    雄地方檢察署檢察官偵查起訴。　　
    理  由
一、本件被告曾泳智所犯非死刑、無期徒刑、最輕本刑為3年以
    上有期徒刑之罪或高等法院管轄第一審案件，其於準備程序
    進行中，就被訴事實為有罪之陳述，經告知簡式審判程序之
    旨，並聽取當事人之意見後，本院認宜進行簡式審判程序，
    爰依刑事訴訟法第273條之1第1項規定，裁定進行簡式審判
    程序。又因改行簡式審判程序之故，依刑事訴訟法第159條
    第2項之規定，本件不受同法第159條第1項傳聞法則之限制
    ，合先敘明。
二、上開事實，業據被告於偵查中供陳明確及於本院審理時坦承
    不諱（見偵卷第73至77頁，本院卷第89、105頁），並經證
    人即同案被告陳威余於警詢、證人即告訴人楊素昭（下稱告
    訴人）於警詢時證述在卷（見警卷第1至8、58至60頁），且
    有提領熱點一覽表、監視器錄影畫面翻拍照片、本案帳戶交易
    明細表等件在卷可參（見警卷第13、21、24至25頁），足認
    被告之任意性自白與事實相符，堪予採為本案認定事實之依
    據。從而，本案事證明確，被告上開犯行洵堪認定，應依法
    論科。
三、論罪科刑：　　
  ㈠核被告所為，係犯刑法第339條之4第1項第2款之三人以上共
    同詐欺取財罪及洗錢防制法第14條第1項之一般洗錢罪。被
    告與同案被告陳威余、「麥拉倫」、「法拉驢」等詐欺集團成
    員間，就本案犯行有犯意聯絡及行為分擔，應論以共同正犯
    。被告本案多次領取告訴人所匯款項，乃基於取得同一被害
    人所交付被騙款項之單一目的，在密切接近之時間、地點所
    為，侵害同一法益，所為各該行為之獨立性極為薄弱，依一
    般社會健全觀念難以強行分開，是在刑法評價上應視為數個
    舉動之接續實行，合為包括之一行為予以評價，較為合理，
    應認係接續犯之實質一罪。又被告就本案犯行，係以一行為
    同時觸犯三人以上共同詐欺取財罪及一般洗錢罪，為想像競
    合犯，應依刑法第55條前段規定，從一重之三人以上共同詐
    欺取財罪處斷。
  ㈡就被告是否構成累犯一事，檢察官並未為主張，遑論具體指
    出證明方法，依最高法院刑事大法庭110年度台上大字第566
    0號裁定意旨，本院自無庸就此部分依職權調查並為相關之
    認定，且被告此部分前科素行僅須依刑法第57條第5款規定
    於量刑時予以審酌即可，附此敘明。
  ㈢按洗錢防制法第16條第2項規定：犯前二條之罪，在偵查或審
    判中自白者，減輕其刑。查被告就本案洗錢犯行於偵查及本
    院審理時均坦承不諱，是其就所犯前開一般洗錢罪部分，有
    上開減輕其刑規定之適用。被告前述犯行雖從一重之三人以
    上共同詐欺取財罪處斷，然就其所犯一般洗錢罪此想像競合
    輕罪得減刑部分，本院於量刑時仍將併予審酌（最高法院10
    8年度台上字第4405、4408號判決意旨參照）。
  ㈣爰以行為人之責任為基礎，審酌被告非無謀生能力，竟不思
    循正當管道獲取所需，反參與詐欺集團為本案犯行，使詐欺
    集團成員得以順利獲得贓款，共同侵害告訴人之財產法益，
    法紀觀念偏差，助長詐欺犯罪歪風，所為實屬不該；惟念其
    犯後坦承犯行，並於偵查及本院審理期間自白洗錢犯行，態
    度尚可，且所參與者係依指示領取詐得款項並上繳之次要角
    色，其介入程度及犯罪情節，相較於主要之籌劃者、主事者
    ，顯然輕重有別；兼衡被告於本院審理時自陳之教育程度及
    生活經濟狀況（詳見本院卷第111頁）、素行（詳見卷附臺
    灣高等法院被告前案紀錄表）、犯罪動機、手段、對於法益
    所生危害等一切情狀，量處如主文所示之刑。　　
四、沒收部分：　
  ㈠查被告為本案犯行後，獲得所提領金額3%即2,400元（計算式
    ：80,000×3%＝2,400）之報酬一節，經被告坦認在卷（見偵
    卷第77頁，本院卷第91、109頁），且上開犯罪所得並未扣
    案，亦未發還告訴人，應依刑法第38條之1第1項前段、第3
    項規定宣告沒收，並於全部或一部不能沒收或不宜執行沒收
    時，追徵其價額。
  ㈡另洗錢防制法第18條第1項前段固規定：「犯第14條之罪，其
    所移轉、變更、掩飾、隱匿、收受、取得、持有、使用之財
    物或財產上利益，沒收之」，但條文並無「不問屬於犯罪行
    為人與否」之要件（絕對義務沒收），當以屬於（按指實際
    管領）犯罪行為人者為限，始應（相對義務）沒收。查本件
    告訴人受騙款項，被告陳稱已全數轉交給同案被告陳威余，
    再由其轉交集團內不詳成員，卷內復無其他證據足以證明被
    告就告訴人受騙款項有何最終管領、處分之權限，則揆諸上
    開說明，本件告訴人受騙款項部分，無從依上開規定於本案
    宣告沒收。
據上論斷，應依刑事訴訟法第273條之1第1項、第299條第1項前
段，判決如主文。
本案經檢察官蕭琬頤提起公訴，檢察官范文欽到庭執行職務。
中　　華　　民　　國　　111 　年　　7 　　月　　20　　日
                  刑事第五庭    法  官  林明慧
以上正本證明與原本無異。
如不服本判決應於收受送達後20日內向本院提出上訴書狀，並應
敘述具體理由；如未敘述上訴理由者，應於上訴期間屆滿後20日
內向本院補提理由書（均須按他造當事人之人數附繕本）「切勿
逕送上級法院」。
中　　華　　民　　國　　111 　年　　7 　　月　　20　　日
                                書記官  鄭永媚
附錄本案論罪科刑法條： 
中華民國刑法第339條之4
犯第339條詐欺罪而有下列情形之一者，處1年以上7年以下有期
徒刑，得併科1百萬元以下罰金：
一、冒用政府機關或公務員名義犯之。
二、三人以上共同犯之。
三、以廣播電視、電子通訊、網際網路或其他媒體等傳播工具，
    對公眾散布而犯之。
前項之未遂犯罰之。
洗錢防制法第14條第1項
有第二條各款所列洗錢行為者，處7年以下有期徒刑，併科新臺
幣5百萬元以下罰金。